臺灣桃園地方法院刑事判決　　　　　　 100年度簡上字第27號
上　訴　人
即　被　告　周陳玉花
選任辯護人　蕭俊龍律師
上列上訴人即被告因違反藥事法案件，不服本院99年度桃簡字第
2827號，中華民國99年11月23日第一審刑事簡易判決（聲請簡易
判決處刑案號：99年度偵字第22692 號），提起上訴，本院管轄
之第二審地方法院合議庭判決如下：
    主  文
原判決撤銷。
周陳玉花明知為禁藥而販賣，處有期徒刑伍月。扣案如附表一、
二所示之禁藥、偽藥均沒收之。
    事  實
一、周陳玉花於民國99年5 月間，因販賣禁藥案件，經本院以99
    年度桃簡字第1453號判決判處有期徒刑4 月，緩刑3 年，於
    99年7 月28日確定。詎仍不知悛悔，明知某真實年籍不詳之
    成年男子，於99年8 月8 日，在桃園縣大園鄉○○○路假日
    夜市內，向其兜售如附表一、二所示之藥品，分別係未經核
    准擅自輸入之禁藥、未經核准擅自製造之偽藥，依法不得販
    賣，竟意圖營利，以新臺幣（下同）2,000 元之價格販入後
    ，即在上開假日夜市攤位販售。嗣於同年月15日晚間10時50
    分許，在上開假日夜市攤位為警查獲，並扣得其所有供犯罪
    所用之如附表一、二所示禁藥、偽藥。
二、案經海岸巡防署海岸巡防總局北部地區巡防局移送臺灣桃園
    地方法院檢察署檢察官偵查後聲請以簡易判決處刑。
    理  由
一、本件認定事實所引用卷內所有卷證資料（包含人證與文書證
    據、物證等證據）之證據能力，被告、辯護人及檢察官於本
    院準備程序、審理時均不爭執（見本院卷第27、39至41頁）
    ，且無證據證明係公務員違背法定程序所取得；又卷內各項
    文書證據，並無刑事訴訟法第159 條之4 第1 款、第2 款顯
    有不可信而不得作為證據之情形，故本院均認有證據能力。
二、被告周陳玉花對其於上揭時、地，購入如附表一、二所示禁
    藥、偽藥後，即在假日夜市攤位內販售等情，坦認不虛（見
    偵卷第7 至9 、38、55頁，本院卷第26頁反面、40頁反面）
    ，且有海岸巡防署桃園機動查緝隊搜索扣押筆錄及扣押物品
    目錄表、桃園縣政府衛生局工作稽查紀錄表各1 份、查獲偽
    藥、禁藥照片15張在卷可稽（見偵卷第10至17頁），復有如
    附表一、二所示藥品扣案可證。而該扣案藥品經鑑定結果，
    認附表一所示藥品，均未經行政為衛生署核准即擅自輸入，
    係藥事法第22條第1 項第2 款之禁藥，附表二所示藥品，均
    未經行政院衛生署核准即擅自製造，屬藥事法第20條第1 款
    之偽藥等情，亦有桃園縣政府衛生局99年10月15日桃衛藥字
    第0990080320號函1 紙在卷可稽（見偵卷第58頁）。此部分
    事實，首堪認定。
三、被告雖矢口否認犯行，辯稱：伊以為販賣口服藥物才違法，
    不知販賣外用藥膏亦違法，且伊也不知道扣案藥物之真假云
    云（見本院卷第26頁反面、第40頁反面），辯護人辯稱：被
    告甫因前案係販售「口服」之藥品而遭處罰，因而誤認只要
    不販售「口服」藥品即屬合法，後遂改販「外用」之塗抹藥
    膏，被告實欠缺違法性認識及直接故意云云。然查：
  (一)被告於99年5 月間遭查獲販賣禁藥，而經本院以99年度桃簡
    字第1453號判刑該案，其非法販售之禁藥，乃「999 皮炎平
    軟膏4 條」、「馬應龍麝香痔瘡膏4 條」及「雲南白藥9 盒
    」等，均係「外用」塗抹之藥品，業經本院調取該案卷證核
    閱無誤，並有該案被告警詢筆錄、查獲禁藥照片足稽（見99
    年度偵字第12832 號卷第6 、16至20頁），顯非被告所稱，
    未因販售「外用」藥物而遭處罰之情形。被告既係因販賣「
    外用」塗抹藥品遭判刑，自無誤認販賣「外用」塗抹藥膏係
    合法之理，所辯欠缺違法性認識云云，要無可採。
  (二)被告雖另辯稱：不知藥品之真假云云，然被告於前案遭查獲
    販賣禁藥後，按理對於藥品係否偽藥、禁藥之情形，應特別
    留意，確保藥品非為偽藥、禁藥，以免重蹈覆轍，再受刑事
    訴追，絕無率然將不明來源之藥品直接銷售之理，是其在歷
    經前案違反藥事法案件遭查獲後，就藥品係否偽藥、禁藥自
    不可能漠不關心，惟被告竟非自合法販售藥品之藥局購得本
    案藥品，反係向真實姓名年籍均不詳之男子購得（見偵卷第
    8 頁），被告自無對於附表一、二所示藥品係禁藥、偽藥諉
    稱不知，所辯不知藥品真假云云，即難採信。
四、綜合上述，被告上揭犯罪事證明確，其犯行可以認定，應予
    論科。
五、按藥事法關於偽藥及禁藥之定義，分別於該法第20條及第22
    條第1 項著有明文，而藥事法第20條第1 款將未經核准，擅
    自製造之藥品列為偽藥；至未經核准擅自輸入之藥品，則屬
    藥事法第22條第1 項第2 款前段所稱之禁藥。在國外產製藥
    品，事實上不能經由我國衛生主管機關核准，更無從予以監
    督管理，如有未經核准擅自輸入者，自應認為藥事法第22條
    第1 項第2 款前段所稱之禁藥，而非未經核准，擅自製造之
    偽藥（最高法院99年度台上字第992 號判決參照）。次按藥
    事法第83條第1 項之「明知為偽藥而販賣罪」與「明知為禁
    藥而販賣罪」，係屬可獨立成立之罪名，倘同時、同地基於
    一個販賣行為一併販賣偽藥及禁藥，即應依刑法第55條之想
    像競合犯規定從一重處斷，不能就裁判上一罪關係之各罪名
    一併論罪（最高法院96年度台上字第7303號判決參照）。是
    核被告周陳玉花所為，係犯藥事法第83條第1 項之明知為禁
    藥而販賣罪、明知為偽藥而販賣罪。被告以一行為同時販賣
    偽藥及禁藥，為想像競合犯，應依刑法第55條規定從一情節
    較重之販賣禁藥罪處斷（販賣之禁藥數量超過偽藥甚多，以
    販賣禁藥之情節較重）。
六、原審以被告罪證明確，因予論罪科刑，固非無見，惟被告同
    時、同地基於一個販賣行為一併販賣偽藥及禁藥，應依刑法
    第55條之想像競合犯規定從一重處斷，不能就裁判上一罪關
    係之各罪名一併論罪，被告既有明知偽藥而販賣行為，復有
    明知為禁藥而販賣之犯行，原審未究明所犯2 罪間有何關連
    ，於判決內一併諭知被告「明知為禁藥及偽藥而販賣」罪，
    自有未合。是被告上訴否認犯罪，並求輕判，雖無理由，惟
    原判決既有上開可議之處，自應由本院將原判決予以撤銷改
    判，期臻妥適。
七、爰審酌被告私自販售偽藥、禁藥，嚴重危害他人身體健康，
    且前因販賣禁藥案件，甫經本院於99年7 月28日判處有期徒
    刑4 月，緩刑3 年確定，有臺灣高等法院被告前案紀錄表1
    紙在卷可稽，竟不知悔改，再犯本罪，惟念及販入後尚未及
    賣出即遭查獲，及販售偽藥、禁藥之數量、犯罪動機、目的
    、手段、生活狀況、智識程度等一切情狀，量處如主文第2
    項所示之刑，以示儆懲。扣案如附表一、二所示之藥品，分
    別係禁藥、偽藥，且據被告供承係其所有（見偵卷第8 、55
    頁），為被告供本件犯罪所用之物，爰均依刑法第38條第1
    項第2 款規定沒收之。
據上論斷，應依刑事訴訟法第455 條之1 第1 項、第3 項、第36
9 條第1 項前段、第364 條、第299 條第1 項前段，藥事法第83
條第1 項，刑法第11條前段、第55條、第38條第1 項第2 款，判
決如主文。
本案經檢察官蔡鴻仁到庭執行職務。
中    華    民    國   100    年    3     月    10    日
                  刑事第九庭  審判長法  官  吳為平
                                    法  官  陳正昇
                                    法  官  蘇琬能
以上正本證明與原本無異。
不得上訴。
                                    書記官  黃惠鈴
中    華    民    國   100    年    3     月    11    日
附錄本案論罪科刑法條：
藥事法第83條第1項
明知為偽藥或禁藥，而販賣、供應、調劑、運送、寄藏、牙保、
轉讓或意圖販賣而陳列者，處 7 年以下有期徒刑，得併科新臺
幣 5 百萬元以下罰金。
附表一（禁藥）：
┌──┬─────────┬───┐
│編號│禁藥名稱          │數量  │
├──┼─────────┼───┤
│ 1  │Mentholatum藥膏   │8盒   │
├──┼─────────┼───┤
│ 2  │虎標萬金油（紅色）│8盒   │
├──┼─────────┼───┤
│ 3  │虎標萬金油（白色）│2盒   │
├──┼─────────┼───┤
│ 4  │萬應衛生油        │4盒   │
├──┼─────────┼───┤
│ 5  │蘇逢春皮膚藥膏    │4盒   │
├──┼─────────┼───┤
│ 6  │五塔油            │3盒   │
├──┼─────────┼───┤
│ 7  │陪都老虎膏        │9 包  │
├──┼─────────┼───┤
│ 8  │保心安膏          │6盒   │
├──┼─────────┼───┤
│ 9  │Counterpain 藥膏  │1盒   │
├──┼─────────┼───┤
│ 10 │萬應止痛膏        │1盒   │
├──┼─────────┼───┤
│ 11 │斧標驅風油        │1盒   │
├──┼─────────┼───┤
│ 12 │華陀膏            │1盒   │
├──┼─────────┼───┤
│ 13 │不明泰國藥膏      │8盒   │
└──┴─────────┴───┘
附表二 （偽藥）：膽油8罐。